臺灣桃園地方法院民事判決　　　　　　　100年度親字第111號
原　　　告　吳政龍
被　　　告　陳品瑄
法定代理人　陳怡君
上列當事人間請求確認親子關係存在事件，本院於100年9月28日
言詞辯論終結，判決如下：
    主  文
確認原告吳政龍（男，民國68年11月27日生）與被告陳品瑄（女
，民國97年8月25日生）間之親子關係存在。
訴訟費用由原告負擔。
    事  實  及  理  由
甲、原告起訴主張：原告與被告之母即法定代理人陳怡君前於民
    國95年年中認識並開始交往，2 人未婚而發生性關係，陳怡
    君因此於96年11月懷孕，並於97年8 月25日生下被告，原告
    當時除向被告生母及被告均係以被告生父自居，被告生母當
    時亦未有反對之意思而全額負擔被告出生住院期間之所有費
    用，並於上開被告醫院出生期間內，每日陪伴，並留有被告
    剛出生時父女照片可為證明，故原告實於被告出生時起即已
    對於有第1065條第1 項前段之認領效力。又被告確為原告之
    女，故除被告出生之費用係由原告所支付外，原告於被告出
    生，後亦時常為被告生活所需而以現金或匯款至被告帳戶方
    式為給付，此應為被告及被告生母所不能否認之事實，故原
    告與被告間之親子關係，足堪認定。此外，並請求為親子Ｄ
    ＮＡ鑑定，以確認兩造間之親子關係存在等語。
乙、被告之法定代理人到場答辯以：請求駁回原告之訴。並以與
    原告95年開始交往，小孩出生後比較淡了，我懷孕時原告就
    跟別的女生同居，還被我看到，所以我就不想再跟原告交往
    。我生小孩時原告有去醫院探望我，但都沒有拿錢給我。坐
    月子時他有到我家探望一、兩次，但也沒有拿錢給我，也沒
    有給我補品，也沒有給我小孩用品，都是我家裡幫忙。小孩
    從出生就都我自己在扶養。原告從被告陳品瑄出生迄今都沒
    扶養過，被告陳品瑄97年即出生，三年來原告只有負擔有憑
    據的5,000 元，其餘根本沒有，5000元就可以養一個女兒嗎
    ？被告陳品瑄確實是我與原告吳政龍所生，但我不想我女兒
    有這種爸爸，我不想讓他認領，我沒有不承認小孩是他的，
    但我不想小孩有這種父親，我不想讓他認領，也不願意讓小
    孩驗DNA ，我也覺得沒有必要，我一個人也養的好好的，我
    扶養的很開心，沒有必要多一個爸爸，我認為他有沒有爸爸
    沒有差等語為辯。
丙、得心證之理由：
壹、程序方面：
一、按確認法律關係之訴，非原告有即受確認判決之法律上利益
    者，不得提起之；確認證書真偽或為法律關係基礎事實存否
    之訴，亦同，民事訴訟法247 條第1 項定有明文。又此所謂
    「即受確認判決之法律上利益」者，係指法律關係之存否不
    明確，原告主觀上認其在法律上之地位有不安之狀態存在，
    而且此種不安之狀態，能以確認判決將之除去之者。本件原
    告主張其為被告之父，然被告之法定代理人拒絕認祖歸宗認
    領，而涉及原告身分之不確定，亦同時影響原告之親權法律
    關係之利益，原告自有即受確認判決之法律上利益。
貳、實體方面：
一、原告主張原告與被告之母即法定代理人陳怡君前於民國95
    年年中認識並開始交往，2 人未婚於97年8 月25日生下被告
    ，原告均係以被告生父自居，被告生母當時亦未有反對之意
    思而全額負擔被告出生住院期間之所有費用，並於上開被告
    醫院出生期間內，每日陪伴，並留有被告剛出生時父女照片
    ，故原告實於被告出生時起即已對於有第1065條第1 項前段
    之認領效力。又原告於被告出生，後亦時常為被告生活所需
    而以現金或匯款至被告帳戶方式為給付，故原告與被告間之
    實有親子關係等語，並提出原告於被告出生時兩人之合照、
    匯款證明的等，兩造間實有認領關係等語。
二、查原告主張之上開事實，係以原告提出之兩造之合照及5,00
    0 元之匯款證明。惟原告提出之合照，其中之幼兒原告雖主
    張係被告，但此為被告之法定代理人所否認，原告亦無法舉
    證以實其說，難以採信合照中之幼兒即係被告。又原告提出
    5,00 0元之匯款單用以證明自被告出生時起即對於被告有民
    法第1065條第項之認領，查原告除提出該5,00 0元之匯款單
    外，其餘均付之闕如，已難認有認領之事實，且誤解法律規
    定之意義，故原告本人於本院100 年8 月23日言詞辯論中亦
    坦承「從小都是被告法定代理人陳怡君在扶養，我沒有扶養
    」、「我從小孩出生迄今，我有憑據付的扶養費5 仟元，沒
    有單據的也沒付多少，總共約一萬元左右」等語，堪認被告
    自幼即由被告生母法定代理人扶養長大，原告對於被告之成
    長顯係缺席，未盡人父之責，其據此而主張有自幼撫育原告
    ，並進而主張認領，為無理由。
三、按當事人無正當理由不從法院之命令受勘驗者，法院得逕認
    他造關於勘驗之主張或依該勘物應證之事為真實。本件原告
    請求確認被告為其女，法院為調查當事人二造是否具有親子
    關係，而命被告接受勘驗鑑定親子關係，惟已為被告之法定
    代理人當場拒絕，觀諸上開規範意旨，即應認原告主張為真
    。（民事訴訟法第367 條準用該法第345 條第1 項規定參照
    ）。本件原告主張兩造有親子關係存在，此為被告法定代理
    人所不否認，惟稱：被告陳品瑄確實是我與原告吳政龍所生
    ，但我不想我女兒有這種爸爸，我不想讓他認領，我沒有不
    承認小孩是他的，但我不想小孩有這種父親，我不想讓他認
    領，也不願意讓小孩驗DNA ，我也覺得沒有必要，我一個人
    也養的好好的，我扶養的很開心，沒有必要多一個爸爸，我
    認為他有沒有爸爸沒有差等語。觀之被告法定代理人答辯意
    旨，其係不否認被告為其與原告受胎所生之女，但原告未盡
    人父之責，其不願意讓被告有此種不負責任之爸爸而已。本
    件被告主張鑑驗DNA 以確認親子血緣關係，而DNA 親子血緣
    鑑定之方法，對親子關係之判定有其科學之依據及可信度，
    自屬重要且正當之證據方法，而該鑑定方法又必須被告本人
    協力始得完成；則在被告拒絕配合時，法院雖不得強令為之
    ，但被告既無正當理由而拒絕配合，本院自仍得於審酌其他
    證據後，就應證之事實為不利於被告之認定。是被告上開所
    辯，仍無足影響本院前所為之認定結果。
五、原告主張其有撫育被告之事實，此為被告法定代理人所否認
    已如上述。惟原告為被告之生父之法律身份，為被告法定代
    理人生母所否認，而有提起確認身份之訴之必要，其自可隨
    時提起。故就親子身份關係，提起確認身份之訴，意即「確
    認親子關係存在或不存在之訴」，並非法律之所不許（最高
    法院70年度台上字第468 號裁判意旨足供參考）。本件被告
    為原告與被告生母之非婚生子女，為被告法定代理人所不否
    認已如上述，且查被告生母法定代理人於本院審理中亦稱：
    我與原告95年開始交往，小孩出生後比較淡了，我懷孕時他
    就跟別的女生同居，還被我看到，所以我就不想再跟他交往
    。我生小孩時原告有去醫院探望我，但都沒有拿錢給我。坐
    月子時他有到我家探望一、兩次，但也沒有拿錢給我，也沒
    有給我補品，也沒有給我小孩用品，都是我家裡幫忙。小孩
    從出生就都我自己在扶養等語（參本院100 年9 月28日筆錄
    ）觀之，被告確係被告生母自原告受胎生，雖被告生母拒絕
    被告作ＤＮＡ血緣鑑定，致使本院無法依科學齒之方法確認
    被告係原告之女，然依上開說明，此不利益應歸屬被告，故
    本院依原告與被告生母交往、受胎、生育、匯款等事實以及
    本院審理中原告與被告生母對話中，應可確認被告確係原告
    之女無訛。則依上開法律規定及說明，原告訴請確認其與被
    告間之親子關係存在，於法洵無不合。
六、從而，原告訴請確認兩造間之親子關係存在，為有理由，應
    予准許。
據上論結，本件原告之訴為有理由，依民事訴訟法第81條第1款
，判決如主文。
中    華    民    國    100   年    10    月    12    日
                  家事法庭 法  官  陳添喜
上列正本係照原本作成。
如對本判決不服，應於本判決送達後20日內向本院提出上訴狀（
須按他造人數提出繕本，並繳納第2 審裁判費新台幣4,500 元）
，上訴於台灣高等法院。
如委任律師提起上訴者，應一併繳納上訴審裁判費。
中    華    民    國  100     年    10    月    12    日
                          書記官  劉昆鑫